【裁判字號】    99,抗,56
【裁判日期】    990421
【裁判案由】    聲請管收
【裁判全文】
臺灣高等法院臺南分院民事裁定      99年度抗字第56號
抗  告  人  乙○○
代  理  人  柳聰賢  律師
相  對  人  法務部行政執行署臺南行政執行處
法定代理人  甲○○
抗告人因與相對人間聲請管收事件，對於中華民國99年3月18日
臺灣臺南地方法院所為裁定（99年聲管字第1號）提起抗告，本
院裁定如下：
    主  文
抗告駁回。
抗告程序費用新台幣壹仟元由抗告人負擔。
    理  由
一、按「行政執行官訊問義務人後，認顯有逃匿之虞者，而有管
    收必要者，行政執行處應自拘提時起24小時內，聲請法院裁
    定管收之」、「關於義務人拘提管收及應負義務之規定，於
    公司或其他法人之負責人亦適用之」，行政執行法第17條第
    6項第2款、第24條第4款分別定有明文。
二、抗告意旨略以：抗告人名下沒有房子又無力租屋，故居住於
    凱渥酒店，以節省房租及交通費之支出，妻子又未將相對人
    之通知函轉交抗告人，抗告人因而未到案，並非逃亡。且抗
    告人係遭第三人鄭左豹偽造文書而登記為羅馬視聽歌唱人頭
    負責人，鄭左豹與會計林美瑛因而遭高雄地檢署依偽造文書
    、詐術逃漏稅捐提起公訴，林美瑛並因上開案件經臺灣高雄
    地方法院93年度訴字第2569號判決有罪在案，足證抗告人實
    為偽造文書之被害人，並非負責人，更無實質營業收入，尤
    無逃漏稅捐之犯行，原裁定將抗告人誤為逃漏稅捐行為人，
    顯然失當。況抗告人名下別無財產，收入不足，並無能力給
    付新台幣（下同）6億元之稅款，原審裁定管收，顯然違反
    比例原則。再者，抗告人之父母老邁子女尚幼，妻子收入亦
    不穩定，一家生活端賴抗告人於凱渥俱樂部月領車馬費3萬
    元維持生活，原裁定將抗告人裁定管收，使抗告人一家生計
    難以維持，顯違行政執行法第21條第1款之規定等語。
三、經查：
  (一)義務人「羅馬視聽歌唱」滯納營業稅及營業所得稅計6億365
    5萬5558元（含本稅、滯納金及滯納利息），抗告人為其負
    責人，惟經調取義務人財產資料後，僅獲清償15萬618元。
    相對人為調查義務人之財產及資金流向，分別於民國（下同
    ）96年3月9日、同年6月22日及97年7月4日發函通知抗告人
    至相對人處所說明如何清繳或為其他必要之陳報，經向抗告
    人戶籍地投遞，惟抗告人均未到場說明，相對人復於97年8
    月21日再次發函通知抗告人應於同年9月12日前至相對人處
    所履行義務或提供擔保，抗告人仍未到場。相對人遂依行政
    執行法第17條第1項第6款及同條第3項第2款規定，向管轄法
    院聲請拘提抗告人，經臺灣臺南地方法院前以98年度拘字第
    88號裁定准予拘提，惟該次並未拘獲抗告人，嗣經同法院另
    以99年度拘字第6號裁定准許拘提，始於99年3月17日晚上10
    時許在台南市○○○路○段261號（現址為凱渥商務酒店）
    拘獲抗告人等情，業據本院調取法務部行政執行署臺南行政
    執行處95年度營稅執特專字第55087號、98年度聲拘字第78
    號、99年度聲拘二字第3號案件卷宗核閱屬實。
  (二)次查，抗告人遭拘獲後，於相對人詢問及原審訊問時均自承
    確有收受相對人之通知函（該處99年度聲管字第2號卷第10
    頁，下稱「執行處聲管字卷」，原審卷第8頁），則抗告人
    屢收受相對人合法通知，卻一再拒絕到場說明或繳納，且刻
    意不於住所地居住，反而居住於工作地點，堪認其確有逃匿
    之情無訛。抗告人雖辯稱：伊係遭第三人鄭左豹偽造文書登
    記為負責人，實為偽造文書之被害人云云，惟據抗告人受相
    對人詢問時所陳稱：「鄭左豹問我是否要當人頭負責人，薪
    水可加2、3萬元，我就答應他」（執行處聲管字卷第10頁）
    ，抗告人前後說詞顯然不一，至於其所舉臺灣高雄地方法院
    檢察署93年度偵字第8304號、14120號及臺灣高雄地方法院
    93年度訴字第2569號刑事判決，乃關於第三人鄭左豹、林美
    瑛及戴德銘等人有無因逃漏營業稅而涉犯罪所進行之刑事訴
    訟，與抗告人所稱遭偽造登記為負責人云云，實屬無涉，益
    證抗告人對於義務人內部情況多所避重就輕，自有使抗告人
    詳實說明義務人之資金流向及財產狀況之必要。
  (三)準此，抗告人既有逃匿之事實，甚至須透過檢舉方能使抗告
    人到場說明，為促使抗告人詳實說明義務人之資金流向及財
    產狀況，應認有管收必要。另據抗告人於原審所陳：「（你
    太太的收入如何？）好的時候有2、3萬元，不好時約1萬多
    元，加上我的收入共有約5、6萬元，加上我父親有終身俸，
    他每月可以資助我們1、2萬元，目前房貸我們幾乎都是一、
    二期才付一次」之情（原審卷第9頁），抗告人並無因管收
    而使其一家生計有難以維持之虞，是抗告人辯稱伊有不得管
    收之情事云云，洵無可採。從而，原審依相對人之聲請，裁
    定准予自99年3月18日起將抗告人管收三個月，經核於法並
    無不合。抗告意旨指摘原裁定不當，求予廢棄，非有理由。
四、據上論結，本件抗告為無理由，依行政執行法第17條第10項
    、民事訴訟法第495條之1第1項、第449條第1項、第95條、
    第78條，裁定如主文。
中    華    民    國    99    年    4     月    21    日
                  民事第二庭    審判長法  官  陳光秀
                                      法  官  莊俊華
                                      法  官  曾平杉
上為正本係照原本作成。
本裁定除以適用法規顯有錯誤為理由外，不得再抗告。如提出再
抗告，應於收受送達後10日內委任律師為代理人向本院提出再抗
告狀（須附繕本），並繳納再抗告費新台幣1千元。
中    華    民    國    99    年    4     月    22    日
                                      書記官  葉秀珍
【附記】
民事訴訟法第495條之1第2項準用同法第466條之1第1、2項規定
：
(1)對於第二審判決上訴，上訴人應委任律師為訴訟代理人。但上
  訴人或其法定代理人具有律師資格者，不在此限。
(2)上訴人之配偶、三親等內之血親、二親等內之姻親，或上訴人
  為法人、中央或地方機關時，其所屬專任人員具有律師資格並
  經法院認為適當者，亦得為第三審訴訟代理人。
民事訴訟法第466條之2第1項：
  上訴人無資力委任訴訟代理人者，得依訴訟救助之規定，聲請
  第三審法院為之選任律師為其訴訟代理人。

司法院資訊處製作；財團法人民間司法改革基金會備份。
